【裁判字號】    89,訴緝,22
【裁判日期】    900214
【裁判案由】    詐欺
【裁判全文】
臺灣雲林地方法院刑事判決
    公  訴  人  臺灣雲林地方法院檢察署檢察官
    被      告  丁○○
右列被告因詐欺案件，經檢察官提起公訴（八十八年度偵字第四○○○、四○○一、
四○二一、四一一五、四四二九、四八三四、五○四二、五一五○、五四五七、五九
八五號），本院判決如左：
    主  文
丁○○無罪。
    理  由
一、公訴意旨略以：林志雄夥同邱德凱、己○○、張玄明及被告丁○○等五人，共同
    基於意圖為自己不法之所有，以犯詐欺為常業之犯意聯絡，由林志雄、己○○、
    邱德凱等人提供身分證件申請人頭支票，再將該等人頭支票分別對外使用，並在
    如附表所示之時間、地點、虛設公司行號，自民國八十八年三月間起至九月間止
    ，對外詐購財物牟利，分別輪流對外自稱負責人，對外購買財物利用上述林志雄
    、己○○、邱德凱之人頭支票，在附表所示等地，向各被害人詐取附表所示之財
    物，合計約值新臺幣（下同）二百十三萬六千三百零五元。渠等五人詐騙時間、
    地點、虛設公司行號、詐取之財物、被害人、出面行騙人等事實，詳如附表所示
    ，因認被告丁○○涉犯刑法第三百四十條之常業詐欺罪嫌云云。
二、按犯罪事實應依證據認定之，無證據不得推定其犯罪事實；又不能證明被告犯罪
    者，應諭知無罪之判決，刑事訴訟法第一百五十四條、第三百零一條第一項分別
    定有明文。又事實之認定，應憑證據，如未能發現相當證據，或證據不足以證明
    ，自不能以推測或擬制之方法，為裁判基礎（最高法院四十年臺上字第八六號判
    例參照）。復認定犯罪事實，所憑之證據，雖不以直接證據為限，間接證據亦包
    括在內，然無論直接或間接證據，其為訴訟上之證明，須於通常一般之人均不致
    於有所懷疑，而得確信其為真實之程度者，始得據之為有罪之認定，倘其證明尚
    未達到此一程度，而有合理性懷疑之存在時，即無從為有罪之認定，此亦有最高
    法院七十六年臺上字第四九八六號判例可資參照。再告訴人之告訴，本以使被告
    受刑事訴追為目的，故其陳述是否與事實相符，自應調查其他證據，以資審認，
    苟其所為攻擊之詞，尚有瑕疵，則在此瑕疵未予究明以前，即不能遽採為斷罪之
    基礎（最高法院六十九年臺上字第一五三一號判決參照）。
三、訊據被告丁○○，固坦承於八十八年約農曆過年前，曾以其名義簽訂租賃契約，
    承租雲林縣斗六市○○路五十三號一、二樓房屋，供作統元超市經營使用，並在
    該店任職等情，惟堅決否認有何常業詐欺之犯行，辯稱：當時係綽號「大胖」之
    成年男子（年籍姓名均不詳，應即係自稱「林志雄」之人），見伊無工作，乃邀
    伊到斗六市○○路五十三號之統元超市擔任店長，並叫伊拿出身分證及印章登記
    ，大約工作半個月，「大胖」就拿八萬元給伊，叫伊不用再來，伊並不知道「大
    胖」是詐欺集團成員等語。經查，遍觀本案告訴人所告訴之情節，僅告訴人乙○
    ○及壬○○曾於告訴狀中指述被告丁○○為統元超市之負責人，而於本院審理時
    ，告訴人乙○○及壬○○則均證稱：因自稱「林志雄」之人有說丁○○為統元超
    市的股東之一，故伊等才對丁○○提出告訴，但實際上未曾見過丁○○之人等語
    ；且訊之告訴人庚○○、辛○○、戊○○、丙○○及告訴代理人陳嘉源等人，均
    到庭證稱未曾與被告丁○○交易過，而同案被告己○○亦證述並不認識被告丁○
    ○，故被告丁○○是否確與同案被告己○○及「林志雄」等人同夥，涉有上開詐
    欺犯行已有疑義。又證人甲○○已到庭具結證稱：丁○○與自稱「林志雄」之人
    ，在八十八年的二月份前來承租伊所有坐落於斗六市○○路五三號之房子，租約
    內容由「林志雄」與伊洽談，再由丁○○和伊一同去辦理租賃公證，當時丁○○
    及「林志雄」均一起叫貨並準備一些開幕的事宜，也有僱用一些店員，開始經營
    販賣，而印象中丁○○約待十餘天，即離開了等語；及告訴人丙○○亦證稱：伊
    曾詢問自稱「林志雄」之人，斗六市○○路「統元超市」的店面是否為他所有，
    他說是從他朋友丁○○的手中接手過來經營的，並說他朋友已經去高雄等語，此
    核與被告丁○○在本院供述其僅工作約半個月，即未再繼續任職一情相符；復參
    以被告丁○○原本為淪落街頭之人，對於經營商店並無特別專長，而自稱「林志
    雄」之人竟願讓其擔任店長，並以其名義簽立租屋契約後，隨即打發被告走路等
    情，足見被告丁○○應係遭「林志雄」利用作為該店之人頭店長。況且，被告丁
    ○○若確有與自稱「林志雄」之人共謀詐欺者，其大可與自稱「林志雄」之人一
    同隱瞞身分，又何需以自己名義租屋，留下供他人追索之證據？此益證被告丁○
    ○僅係遭利用之人頭店長無訛。從而，依證人甲○○上開所證述，當時統元超市
    尚處籌備開幕階段，進貨、上架均正常，並有僱用其他店員，開始經營販賣商品
    等情，核與一般正常商店並無他異，是被告丁○○縱主觀上知其係該店之人頭店
    長，惟其任職期間甚短，任職期間該店又屬正常經營，自無從知悉自稱「林志雄
    」等詐欺集團嗣後之詐騙犯行，是尚難認其有預見犯罪之認知可言。再者，依現
    今社會情況，以人頭設立公司行號者在所多有，其原因甚多，例如逃避行政上之
    管理，故亦難僅因被告丁○○身為人頭店長，即遽認其有常業詐欺之幫助故意。
    綜上所陳，被告丁○○上開辯稱並無詐欺犯行，尚屬可採。此外，復查無其他積
    極證據足資認定被告有公訴人所指常業詐欺犯行，或幫助常業詐欺之犯行，本案
    不能證明被告丁○○犯罪，依首開法條及判例意旨，自應為無罪判決之諭知，以
    免冤抑。
四、據上論斷，應依刑事訴訟法第三百零一條第一項前段，判決如主文。
本案經檢察官徐維獄到庭執行職務。
中      華      民      國      九十      年      二      月    十四    日
                                        臺灣雲林地方法院刑事第一庭
                                            法  官  廖  國  勝
右正本證明與原本無異。
如不服本判決，應於判決送達後十日內向本院提出上訴狀( 應附繕本 )。
                                            書記官  顏  錦  清
中      華      民      國      九十      年      二      月    十四    日


司法院資訊處製作；財團法人民間司法改革基金會備份。
